【裁判字號】    98,抗,750
【裁判日期】    980810
【裁判案由】    聲請再審
【裁判全文】
臺灣高等法院刑事裁定                   98年度抗字第750號
抗  告  人
即受判決人  甲○○
選任辯護人  謝生富  律師
上列抗告人因業務侵占等案件，不服臺灣板橋地方法院中華民國
98年6 月29日裁定（98年度聲再字第33號），提起抗告，本院裁
定如下：
    主  文
抗告駁回。
    理  由
一、原裁定意旨略以：本件再審聲請人即受判決人甲○○所提之
    相關事證，於原確定判決審理時均已存於卷內，當時既曾由
    法院加以斟酌，並於判決中詳述其論斷取捨之相關過程與依
    據，則原確定判決法院依調查之結果，本於論理法則、經驗
    法則對如何認定聲請人犯罪，事證如何取捨，均已於理由中
    說明甚詳，核無不合。又所提之民國九十六年三月二十七日
    、同年八月二十八日簽訂之合夥契約書及聲請人九十八年三
    月十一日親筆所書答辯文書既係原確定判決前已經存在，為
    聲請人所明知，並經原確定判決予以認定，非事實審法院於
    判決前未經發現或不及調查者，係不具「嶄新性」之證據，
    亦顯然不足以動搖原判決，非刑事訴訟法第四百二十條第一
    項第六款關於「確實之新證據」之規定要件不符，其聲請自
    無理由，應予駁回。
二、抗告意旨略以：抗告人甲○○係該合夥事業之負責人，非會
    計人員，此為告訴人吳李忠所不爭執，其間縱有帳款不清，
    亦僅為合夥債權債務內部帳目清理與結算問題，要無刑法上
    會計人員業務侵占刑責，原確定判決未予斟酌，有違經驗法
    則與論理法則。又原審卷內並無抗告人所提之九十六年三月
    二十七日、同年八月二十八日合夥契約書，此契約書足證抗
    告人係該合夥事業合夥人非會計人員，自不生會計人員保管
    款侵占入己問題，屬原確定判決法院於判決時所不知而未予
    斟酌之證據，甚為明顯，原裁定顯有違誤，請求撤銷原裁定
    准予再審等語。
三、按有罪之判決確定後，因發見確實之新證據，足認受有罪判
    決之人應受無罪之判決者得聲請再審，固為刑事訴訟法第四
    百二十條第一項第六款所明定。惟所謂「發見新證據」者，
    係指該證據當時已經存在，為法院及當事人所不及知，不及
    調查斟酌，至其後始行發見，且就證據本身形式上觀察，固
    不以絕對不須經過調查程序為條件，但必須顯然可認為足以
    動搖原有罪確定判決，而為受判決人無罪、免訴、免刑或輕
    於原判決所認罪名之判決者為限。此受理聲請再審之最後事
    實審法院，應就聲請再審理由之所謂「新證據」，是否具備
    事實審判決前已經存在，為法院、當事人所不知，事後方行
    發見之「嶄新性」，及顯然可認足以動搖原有罪確定判決，
    應為無罪、免訴、免刑或輕於原判決罪名之「顯然性」二要
    件，加以審查，為判斷應否准予開始再審之準據，最高法院
    八十五年度台抗字第三○八號裁定意旨參照。
四、經查：抗告人依刑事訴訟法第四百二十條第一項第六款規定
    ，向原法院提起本件再審之聲請，辯以：伊為該合夥事業之
    負責人，縱有帳款不清，亦僅為合夥債權債務內部帳目清理
    與結算問題，要無刑法上會計人員業務侵占刑責等情云云，
    惟是否屬實，仍須經過調查始得辨其真偽，非顯然足以動搖
    原判決，而可對抗告人為更有利之判決，殊與上開「顯然性
    」之要件不合，且上開爭執之事項，亦係聲請人於原確定判
    決調查、審理時即已明知之事，當無事後始經發現之可言，
    亦與「嶄新性」之要件不符。至於抗告人提出之九十六年三
    月二十七日、同年八月二十八日合夥契約書等，其所欲證明
    者，係抗告人為該合夥事業之合夥人而非會計人員，自不生
    會計人員保管款侵佔入己問題等情，惟該合夥契約書已於事
    實審法院判決前存在，且為抗告人所明知而未提出，並於其
    後始行發見之證據，亦與聲請再審應符合「嶄新性」之要件
    不符，難認合於刑事訟法第四百二十條第一項第六款聲請再
    審之理由。綜上所述，原裁定認抗告人本次再審之聲請，無
    非就原確定判決理由已說明或原確定判決採證認事職權之適
    法行使再行爭執，進而主張對自己有利之判斷，本案既無所
    謂發現確實新證據之情事，自不合聲請再審之要件，因而駁
    回抗告人之聲請，其認事用法，並無不當。抗告意旨執此指
    摘原裁定不當，為無理由，應予駁回。
五、據上論結，應依刑事訴訟法第四百十二條，裁定如主文。
中    華    民    國    98    年    8     月    10    日
            刑事第二十一庭審判長法  官  蘇隆惠
                                法  官  曾家貽
                                法  官  楊力進
以上正本證明與原本無異。
不得再抗告。
                                書記官  楊麗娟
中    華    民    國    98    年    8     月    10    日


司法院資訊處製作；財團法人民間司法改革基金會備份。
